臺灣新北地方法院三重簡易庭小額民事判決
 　　　　　　　　　　　　　　　　　111年度重小字第2603號
原      告  明台產物保險股份有限公司

法定代理人  松延洋介
訴訟代理人  張家銘  
            鐘心彤  
被      告  李有田  


上列當事人間請求侵權行為損害賠償事件，於民國111年8月25日
言詞辯論終結，本院判決如下：
    主  文
被告應給付原告新臺幣壹萬伍仟壹佰壹拾元，及自民國一百一十
一年七月五日起至清償日止，按年息百分之五計算之利息。
原告其餘之訴駁回。
訴訟費用新臺幣壹仟元由被告負擔新臺幣伍佰陸拾元，餘由原告
負擔。
本判決原告勝訴部分得假執行。
    事  實  及  理  由
一、按因侵權行為涉訟者，得由行為地之法院管轄，民事訴訟法
    第15條第1項定有明文。查本件交通事故發生地即侵權行為
    地係位於新北市新莊區，依上開規定，本院自有管轄權，合
    先敘明。
二、原告起訴主張：緣被告於民國109年6月15日14時27分許，騎
    乘車牌號碼000-000號普通重型機車，行經新北市新莊區中
    華路與公園路交口處時，因有左轉彎時未注意左（後）方車
    輛之過失，致碰撞原告承保，訴外人蕭麗美所有，由訴外人
    王偉任駕駛之車牌號碼000-0000號自用小客車（下稱系爭車
    輛），系爭車輛因而受損，經送修後支出修復費用27,008元
    （含鈑金2,210元、零件13,220元、烤漆11,578元）。原告
    已依保險契約賠付被保險人上開修理費，依法取得代位權。
    為此，爰依侵權行為及保險代位之法律關係，請求判決被告
    應給付原告27,008元，及自起訴狀繕本送達翌日起至清償日
    止，按年息百分之5計算之利息。　
三、被告則請求駁回原告之訴，並以：伊沒有肇事責任，沒有收
    入，不願意賠償等語，以資抗辯。
四、法院之判斷：
(一)原告主張被告於上揭時、地騎乘普通重型機車，因左轉彎時
    未注意左（後）方車輛之過失，致與系爭車輛發生碰撞，造
    成系爭車輛受損之事實，業據其提出行照、駕照、新北市政
    府警察局道路交通事故當事人登記聯單、新北市政府警察局
    道路交通事故初步分析研判表、車損照片、估價單、統一發
    票、汽車險賠款同意書等件為證，並經本院依職權向新北市
    政府警察局新莊分局調閱系爭肇事資料核閱屬實，有道路交
    通事故現場草圖、道路交通事故現場圖、A3類道路交通事故
    調查紀錄表、事故現場相片、道路交通事故當事人酒精測定
    紀錄表及新北市政府警察局道路交通事故當事人登記聯單等
    件附卷可資佐證，惟被告對於本件事故之肇事責任有爭執，
    並以上開情詞置辯。
(二)按汽車行駛至交岔路口，其行進、轉彎，應依下列規定：…
    五、左轉彎時，應距交岔路口三十公尺前顯示方向燈或手勢
    ，換入內側車道或左轉車道，行至交岔路口中心處左轉，並
    不得占用來車道搶先左轉。道路交通安全規則第102條第1項
    第5款定有明文。經查，本件被告於警詢時稱：「（問：事
    故發生前之行進路線、方向、車道、位置、肇事經過及車速
    ？第一次撞擊點位置？）答：我自中華路一段左轉公園路往
    和興街方向，我並沒有看到後方有車輛，直到撞到後方車輛
    後才發現後方有車，撞擊後我順勢騎到公園路靠近運動公園
    側，對方將我攔下來並報警。車尾（左後方）」等語；系爭
    車輛之駕駛人即訴外人王偉任於警詢時陳稱：「（問：事故
    發生前之行進路線、方向、車道、位置、肇事經過及車速？
    ）答：我於上述時地駕駛自小客AHC-9191行經中華路往復興
    路方向，在公園路與中華路口要左轉公園路，右前方普重機
    735-DFP，沒有打方向燈，突然左轉公園路，他撞到我的右
    前保險桿。第一次碰撞為右前車頭。我當時車速為10左右，
    左轉減速。我的車損情形為右前保險桿擦傷。」等語，有A3
    類道路交通事故調查紀錄表附卷可稽，復佐以道路交通事故
    現場圖，足見被告於行經肇事地點時，因於交岔路口左轉彎
    時未顯示方向燈、未注意左後方於內側車道亦同為左轉彎之
    系爭車輛致肇事，有違上開道路交通安全規則之規定，堪認
    被告對本件事故之發生具有過失，是新北市政府警察局交通
    警察大隊亦同此認定「李有田疑左轉彎時未注意左（後）方
    車輛」為肇事原因，此有道路交通事故初步分析研判表附卷
    可稽，益徵被告就本件事故之發生，確應負過失責任甚明。
    被告雖辯稱伊沒有肇事責任、無資力等語置辯，然未舉證以
    實其詞，且按有無資力償還，乃係執行問題，不得據為不負
    履行義務之抗辯（最高法院19年上字第1733號判例參照），
    是其所辯，即屬無據，尚難憑採。
(三)次按因故意或過失，不法侵害他人之權利者，負損害賠償責
    任。汽車、機車或其他非依軌道行駛之動力車輛，在使用中
    加損害於他人者，駕駛人應賠償因此所生之損害。被保險人
    因保險人應負保險責任之損失發生，而對於第三人有損失賠
    償請求權者，保險人得於給付賠償金額後，代位行使被保險
    人對於第三人之請求權。但其所請求之數額，以不逾賠償金
    額為限。前項第三人為被保險人之家屬或受僱人時，保險人
    無代位請求權。但損失係由其故意所致者，不在此限。民法
    第184條第1項前段、第191條之2前段及保險法第53條分別定
    有明文。次按不法毀損他人之物者，被害人得請求賠償其物
    因毀損所減少之價額。民法第196條第1項亦有明文。又依民
    法第196條請求賠償物被毀損所減少之價額，固得以修復費
    用為估定之標準，但以必要者為限（如修理材料以新品換舊
    品，應予折舊）。經查，原告承保之系爭車號000-0000號自
    用小客車為103年5月（推定為15日）出廠使用，有行車執照
    在卷可稽，至109年6月15日受損時已使用逾5年，零件已有
    折舊，然更新零件之折舊價差顯非必要，自應扣除，本院依
    行政院所頒「固定資產耐用年數表」及「固定資產折舊率表
    」之規定，即非運輸業用客車、貨車之耐用年數為5年，依
    定率遞減法每年折舊千分之三六九，其最後一年之折舊額，
    加歷年折舊累積額，總和不得超過該資產成本原額之十分之
    九之計算方法，據原告所提出之估價單所載，系爭車輛就零
    件修理費用為13,220元，其折舊所剩之殘值為十分之一即1,
    322元（元以下四捨五入）。此外，原告另支出鈑金費用2,2
    10元及烤漆費用11,578元，是原告得請求被告賠償之修車費
    用，共計15,110元（計算式：1,322元＋2,210元＋11,578元＝1
    5,110元）。　　　　
五、從而，原告依侵權行為及保險代位之法律關係，請求被告應
    給付原告15,110元，及自起訴狀繕本送達翌日即111年7月5
    日起至清償日止，按年息百分之5計算之利息，為有理由，
    應予准許。逾此部分之請求，為無理由，應予駁回。
六、本件原告勝訴部分，係依小額訴訟程序而為被告敗訴之判決
    ，爰依職權宣告假執行。另應依民事訴訟法第436條之19第1
    項之規定，確定本件訴訟費用為1,000元，應由被告負擔560
    元，餘由原告負擔。
七、結論：原告之訴為一部有理由，一部無理由，依民事訴訟法
    第436之23、第436條第2項、第436條之19第1項、第79條、
    第436條之20，判決如主文。
中　　華　　民　　國　　111 　年　　8 　　月　　26　　日
                  臺灣新北地方法院三重簡易庭
                      法      官  彭松江
以上正本係照原本作成。
如不服本判決，應於送達後20日內，向本院提出上訴狀，並表明
上訴理由（上訴理由應表明1、原判決所違背之法令及具體內容
。2、依訴訟資料可認為原判決有違背法令之具體事實。），如
於本判決宣示後送達前提起上訴者，應於判決送達後20日內補提
上訴理由書（須附繕本），如未於上訴後20日內補提合法上訴理
由書，法院得逕以裁定駁回上訴。
中　　華　　民　　國　　111 　年　　8 　　月　　26　　日
                      書  記  官  許雁婷